【裁判字號】    99,司財管,153
【裁判日期】    991221
【裁判案由】    選任遺產管理人
【裁判全文】
臺灣臺南地方法院民事裁定           99年度司財管字第153號
債  權  人  臺灣土地銀行股份有限公司
法定代理人  蘇樂明
代  理  人  謝耀州
上列聲請人聲請選任被繼承人黃美香之遺產管理人事件，本院裁
定如下：
    主      文
選任財政部國有財產局臺灣南區辦事處臺南分處為被繼承人黃美
香之遺產管理人。
程序費用新臺幣壹仟元由被繼承人黃美香之遺產負擔。
    理      由
一、按繼承開始時，繼承人之有無不明者，由親屬會議於一個月
    內選定遺產管理人，並將繼承開始及選定遺產管理人之事由
    ，向法院報明；無親屬會議或親屬會議未於前條所定期限內
    選定遺產管理人者，利害關係人或檢察官，得聲請法院選任
    遺產管理人，並由法院依前項規定為公示催告；公示催告期
    限屆滿，無繼承人承認繼承時，其遺產於清償債權，並交付
    遺贈物後，如有剩餘，歸屬國庫；非公用國有財產以財政部
    國有財產局為管理機關， 民法第1177條、第1178條第2項、
    第1185條、國有財產法第12條分別定有明文。
二、聲請意旨略以：被繼承人黃美香（女，民國○○年○月○○日生
    ，身分證統一編號：Ｚ000000000號，91年6月1日死亡，生前
    最後住所：臺南市○區○○里○○鄰○○路22巷42弄2號）生
    前積欠聲請人款項，未清償完畢，嗣被繼承人於91年6月1日
    死亡，尚遺有土地可供換價清償，其法定繼承人均已拋棄繼
    承權，亦未依民法第1177條、第1178條於法定期限內，召開
    親屬會議並選任遺產管理人，以致聲請人之債權無法行使，
    為保障聲請人即債權人之權益，聲請人爰依法聲請鈞院選任
    被繼承人黃美香之遺產管理人等語。
三、聲請人主張之上開事實，業據提出本院90年1月4日89南院鵬
    執清字第8841號債權憑證、財政部臺灣省南區國稅財產歸屬
    資料清單、本院99年4月27日南院龍家寅91年度繼字第534號
    函、被繼承人黃美香之除戶謄本、繼承系統表、拋棄繼承權
    人之戶籍謄本等件為證，聲請人主張堪信為真實；復查被繼
    承人黃美香之繼承人均已拋棄繼承權，業據本院調閱91年度
    繼字第498、534號拋棄繼承卷宗核閱無誤，又未準用民法第
    1177條規定選定遺產管理人，而聲請人為被繼承人之債權人
    ，故聲請人以利害關係人聲請選任被繼承人之遺產管理人，
    核與上開規定並無不合，應予准許。
四、查本件被繼承人黃美香之繼承人均已拋棄繼承權，足見渠等
    對被繼承人遺產之處置已漠不關心，經本院函詢其繼承人陳
    謀、黃盛隆、吳黃春年、曾慧君、張鼎昀、曾富敏，請其等
    於文到5日內以書面陳明是否願意擔任被繼承人黃美香之遺
    產管理人，逾期未表示，視為無意願，上開繼承人均逾期未
    陳明其意願，視為不願意擔任，有送達證書附卷可憑。查被
    繼承人黃美香之遺產，倘無人承認繼承時，將於清償債權，
    交付遺贈物後，歸屬國庫，即無人繼承之遺產若有賸餘，終
    歸國家所取得，則職司國有財產管理之有關機關自係最為適
    合擔任遺產管理之人，況上開機關就遺產管理之有關法律程
    序亦相當熟悉；故為使遺產之處置順利進行，並考量遺產管
    理之專業性與公平性，認選任財政部國有財產局臺灣南區辦
    事處臺南分處為被繼承人黃美香之遺產管理人為適當。
五、依非訟事件法第157條、第24條第1項，裁定如主文。
中    華    民    國    99    年    12    月    21    日
                  家事法庭    司法事務官  柯雅菱
如不服本裁定，應於裁定送達後10日內向本院提出抗告狀
，並繳納抗告費新台幣1千元。
中    華    民    國    99    年    12    月    22    日
                              書  記  官  曾詩珊

司法院資訊處製作；財團法人民間司法改革基金會備份。
